【裁判字號】    89,訴,1068
【裁判日期】    891107
【裁判案由】    債務人異議之訴
【裁判全文】
臺灣板橋地方法院民事判決  八十九年度訴字第一○六八號
    原          告  乙○○
                    甲○○
    共同訴訟代理人  蘇誌明律師
    被          告  丙○○
右當事人間請求債務人異議之訴事件，本院判決如左：
    主      文
原告之訴駁回。
訴訟費用由原告負擔。
    事      實
一、原告方面：
  (一)聲明：
    (一)確認被告對原告就八十二年度附字第三八八號和解筆錄中超過新臺幣（下同）
      二十七萬元部分之債權不存在。
    (二)鈞院八十九年度民執正字第五二三六號強制執行事件所為之強制執行程序就被
      告之債權對原告超過二十七萬元部分應予撤銷。
  (二)陳述：
    (一)被告與原告二人就鈞院八十二年度易字第六五七四號刑事附帶民事訴訟案件，
      於八十二年十二月三日審判中和解成立，有八十二年度附字第三八八號和解筆
      錄可證，依和解筆錄所載，原告二人應於八十二年十二月十二日連帶給付被告
      三十萬元，於八十二年十二月十六日連帶給付被告五萬元，並分別於八十三年
      二月十六日、三月十六日、四月十六日各連帶給付被告五萬元，及自八十三年
      一月起至八十九年八月止，每月二十五日各連帶給付五萬元，合計原告二人應
      給付被告四百五十萬元，原告歷來已如數給付被告共四百二十三萬元，未付餘
      額僅二十七萬元。
    (二)然被告竟於八十八年六月向鈞院起訴請求依上述和解筆錄判令原告給付一百六
      十萬元及利息，並經鈞院以八十八年度訴字第一七二號審理在案，後因被告所
      提相關匯款給付資料，經原告發現其請求顯無理由及數額顯與事實不符，被告
      乃撤回其訴。詎被告竟又以前揭八十二年度附字第三八八號和解筆錄為執行名
      義向鈞院聲請強制執行，數額仍為一百六十萬元，並將原告所有坐落於台北縣
      樹林市○○段三六六─三七地號土地及地上建物台北縣樹林市鎮○街二六九巷
      一一號建物聲請查封在案。惟依前述，原告依和解筆錄所載已給付被告四百二
      十三萬元，未給付之金額僅為三十五萬元，依民法第三百零九條規定，前揭和
      解筆錄所載之債除二十七萬元外，其餘之債（一百三十三萬元）已因原告之清
      償而消滅，而被告以和解筆錄為執行名義聲請執行已消滅之債，依強制執行法
      第十四條規定，原告自得對債權人即被告提起異議之訴，請求撤銷強制執行程
      序。
    (三)被告抗辯原告乙○○有積欠其父親張先才欠款一事部分，被告尚未舉證證明，
      且被告所提抗辯根本與本案無關，且本案被告為連帶債務，倘被告所言屬實，
      亦應由張先才另訴請求乙○○給付借款，與本案另一原告甲○○無關，倘得由
      被告任意將原告等對被告之清償轉予其所言其他債務人，對原告甲○○亦非公
      平。
  (三)證據：提出和解筆錄影本、被告於前訴所提存摺資料影本、計算書等為證據。
二、被告方面：
  (一)聲明：請求駁回原告之訴。
  (二)陳述：
    (一)原告確實有欠被告之父親金錢，當初原告乙○○也答應要還，直到現在仍欠被
      告之父親三十多萬元，當初沒有另外起訴，原告匯款其中五萬元部分是償還被
      告者，四萬元是還被告父親的。原告並未準時付款，到八十七年十一月十六日
      之後就沒有繼續付款。
    (二)原告二人實際上只支付二百九十萬元，尚欠一百六十萬元。原告所言於八十二
      年十月十五日、十一月三十日、十二月二十三日先行預付七十三萬元和解部分
      ，與事實不符，八十二年十月十五日匯入之四萬元為清償被告父親之借款，十
      一月三十日之五十萬元為個人現金存款，十二月三十日五萬元為個人之郵局存
      款，均與本案無關，不能混淆，另八十三年一月十二日之四萬元亦為清償被告
      父親之借款。
  (三)證據：提出和解筆錄影本、郵局匯款明細影本、郵政存簿影本等為證據，並聲
      請訊問證人張先才。
    理      由
一、本件原告主張其與被告間前因妨害家庭刑事案件，就民事損害賠償部分在訴訟中
    成立和解，為被告所不爭執，並有本院八十二年度附字第三八八號和解筆錄在卷
    可稽，原告就該部分主張之事實應堪採信。
二、按當事人主張於己有利之事實者，就其事實有舉證之責任，民事訴訟法第二百七
    十七條定有明文。原告又主張其業已按期清償，迄今僅餘二十七萬元尚未清償，
    然被告竟仍持前揭和解筆錄為執行名義，聲請本院民事執行處聲請強制執行，並
    主張債權額為一百六十萬元，因請求確認超過二十七萬元之債權部分不存在，並
    請求撤銷超過二十七萬元部分之強制執行程序等語；然為被告所否認，並抗辯稱
    原告所匯款項中五萬元雖係清償被告之款項，但另四萬元部分是清償被告之父親
    張先才之借款等語。經查，本件原告提出被告於他案所提帳戶受款明細為證據，
    ，主張其對被告所負之債務業已清償部分金額，僅餘二十七萬元尚未清償而已之
    事實，為被告所否認，被告並抗辯稱原告所匯入被告母親帳戶之九萬元中，五萬
    元為給付被告之款項，另四萬元乃為清償被告之父親張先才借款之款項，雖使用
    同一帳戶受款，但清償的對象不同等語，被告此一抗辯核與證人張先才到庭所陳
    述之情節相符，參照被告提出之其母張謝蘭名義之郵政存簿影本以觀，被告抗辯
    非無可採，而原告匯款之受款帳戶並非被告所有，原告清償之對象及抵充之金額
    ，本應由原告舉證證明之，今被告自認原告所匯入款項中之五萬元為清償被告之
    債務，該部分自應認為真實，並應認為該業已清償之債務因而消滅，然其餘四萬
    元部分，原告自應證明其亦為給付被告之款項，然原告就此一事實並未為充足之
    舉證，原告主張該四萬元部分亦為清償其對於被告所負債務一節，即非可採；至
    於原告主張縱使原告乙○○有欠被告之父親張先才借款，但匯款係原告二人清償
    該二人對原告所負債務，原告甲○○對被告之父親張先才並無債權債務關係，不
    應將原告二人匯入被告帳戶之款項抵充原告乙○○對張先才之債務等語，然原告
    亦未就其支出匯款資金之人究竟係原告乙○○或甲○○為適當之舉證，自亦無從
    認定原告此部分之主張為真實。綜上所述，原告並不能就對其有利之事實為充分
    之舉證證明其真實，其主張原告對被告所負債務僅餘二十七萬元等節，均非可採
    ，原告請求確認被告對原告之債權於超過二十七萬元部分不存在，並請求撤銷本
    院八十九年度民執正字第五二三六號強制執行事件債權額超過二十七萬元之強制
    執行程序，均為無理由，應予駁回。
三、本件事證已臻明確，兩造其餘主張陳述、攻擊防禦方法及證據，經本院斟酌後，
    與本件判決結果已不生影響，故不一一論列，附此敘明。
四、結論：原告之訴為無理由，依民事訴訟法第七十八條判決如主文。
中      華      民      國    八十九    年     十一     月      七      日
                                臺灣板橋地方法院民事第一庭
~B法      官  許  瑞  東
右為正本係照原本作成
如對本判決上訴，須於判決送達後廿日內向本院提出上訴狀
中      華      民      國    八十九    年     十一     月      七      日
~B法院書記官  許  慧  禎


司法院資訊處製作；財團法人民間司法改革基金會備份。
